臺灣新北地方法院刑事判決
111年度金訴字第265號
公  訴  人  臺灣新北地方檢察署檢察官
被      告  黃霜霖


上列被告因違反洗錢防制法等案件，經檢察官提起公訴（110年
度偵字第45917號、110年度偵字第46439號）及移送併辦（110年
度偵字第43566號、110年度偵字第44951號、111年度偵字第1616
號、111年度偵字第1620號、111年度偵字第8303號），被告於準
備程序進行中就被訴事實為有罪之陳述，經本院告知簡式審判程
序之旨，並聽取被告與公訴人之意見後，本院合議庭裁定由受命
法官獨任進行簡式審判程序，判決如下：
    主  文
黃霜霖幫助犯洗錢防制法第十四條第一項一般洗錢罪，處有期徒
刑陸月，併科罰金新臺幣伍萬元，罰金如易服勞役，以新臺幣壹
仟元折算壹日；未扣案之犯罪所得新臺幣壹萬元沒收，於全部或
一部不能沒收或不宜執行沒收時，追徵其價額。
    事  實
一、黃霜霖依其智識程度及生活經驗，可預見將自己之金融帳戶
    （含提款卡及密碼）提供予真實姓名年籍不詳之人使用，常
    與財產犯罪密切相關，且可預見金融帳戶被他人利用以遂行
    詐欺犯罪及隱匿、掩飾犯罪所得財物或財產上利益，竟仍基
    於幫助他人實施詐欺取財犯罪及幫助洗錢之不確定故意，於
    民國110年4月12日13時8分許前某時，在新北市三重區天台某
    旅館內，將其申辦之台新國際商業銀行帳號00000000000000
    號帳戶(下稱台新銀行帳戶)之存摺、金融卡及密碼提供予真
    實姓名年籍不詳之成年人及所屬之詐欺集團（下稱本件詐欺
    集團）成員使用，並取得新臺幣（下同）1萬元之報酬。嗣
    該詐欺集團成員即共同意圖為自己不法之所有，基於詐欺取
    財、洗錢之犯意聯絡，於附表編號1至7所列時間，以附表編
    號1至7所述方式，向如附表所示之李柔緗等7人施行詐術，
    致其等均陷於錯誤，而於附表編號1至7所載時間，匯款如附
    表編號1至7所示金額之款項至本案台新銀行帳戶內。嗣李柔
    緗等人發覺受騙，報警處理，方循線查悉上情。
二、案經李柔緗訴由新北市政府警察局海山分局、邱冠瑛訴由屏
    東縣政府警察局里港分局、楊家綺訴由桃園市政府警察局中
    壢分局、黃獻儀訴由高雄市政府警察局左營分局、王智鴻訴
    由彰化縣警察局彰化分局、楊沛穎訴由嘉義市政府警察局第
    一分局、林怡玟訴由嘉義縣警察局中埔分局，分別移送或報
    告臺灣新北地方檢察署檢察官偵查起訴及移送併辦。
    理  由
一、程序事項：
    按除被告所犯為死刑、無期徒刑、最輕本刑為3年以上有期
    徒刑之罪或高等法院管轄第一審案件者外，於第一次審判期
    日前之準備程序進行中，被告先就被訴事實為有罪之陳述時
    ，審判長得告知被告簡式審判程序之旨，並聽取當事人、代
    理人、辯護人及輔佐人之意見後，裁定進行簡式審判程序，
    刑事訴訟法第273條之1第1項定有明文。本件被告黃霜霖所
    犯係死刑、無期徒刑、最輕本刑為3年以上有期徒刑以外之
    罪，其於準備程序中就被訴事實為有罪之陳述，經本院告知
    簡式審判程序之旨，並聽取當事人之意見後，本院認宜進行
    簡式審判程序，爰依上揭規定裁定本件進行簡式審判程序。
    　　
二、實體事項：
  ㈠認定事實之理由及證據：
    訊據被告就前揭犯罪事實，於本院審理時坦承不諱，核與證
    人即告訴人李柔緗、邱冠瑛、楊家綺、黃獻儀、王智鴻、楊
    沛穎、林怡玟於警詢之陳述大致相符（見110年度偵字第459
    17號卷【下稱偵卷一】第9至10頁，110 年度偵字第46439號
    卷【下稱偵卷二】第9至16頁，110年度偵字第43566號卷【
    下稱偵卷三】第55至56頁，111年度偵字第1620號卷【下稱
    偵卷四】第15至17頁，111年度偵字第1616號卷【下稱偵卷
    五】第27至33頁、第39至41頁，110年度偵字第44951號卷【
    下稱偵卷六】第7至9頁，111年度偵字第8303號卷【下稱偵
    卷七】第4至5頁），且有本案台新銀行帳戶開戶基本資料及
    存款往來明細表、台新國際商業銀行110年5月31日台新作文
    字第11010883號函；告訴人李柔緗提供之台新銀行存入憑條
    ；告訴人邱冠瑛提出之匯款紀錄網頁查詢資料；告訴人楊家
    綺所提郵政存簿儲金簿封面影本及跨行匯款申請書；告訴人
    黃獻儀提供之投資平台APP截圖與網路銀行轉帳畫面截圖及L
    ine對話記錄；告訴人王智鴻提出之台中銀行存摺封面及內
    頁交易明細影本、Line對話記錄與網路銀行轉帳畫面截圖；
    告訴人楊沛穎所提郵政跨行匯款申請書與客戶交易明細表翻
    拍照片及對話記錄；告訴人林怡玟提供之國泰世華銀行存摺
    封面影本與匯出匯款憑證及Line對話記錄各1份在卷可稽（
    見偵卷一第15至19頁、第23頁，偵卷二第222頁、第248至25
    4頁，偵卷三第86頁、第88頁、第91至101頁，偵卷四第23至
    24頁、第27頁、第29頁、第31至33頁，偵卷五第15至21頁、
    第43頁、第45至49頁、第57至59頁，偵卷六第13頁、第17頁
    、第19至37頁，偵卷七第11至12頁、第15至30頁、第34至37
    頁），足認被告具任意性且不利於己之自白，與上開事證彰
    顯之事實相符，而可採信。本件事證明確，被告犯行堪以認
    定，應依法論科。
  ㈡論罪科刑：
    ⒈罪名與罪數：
      按刑法第30條之幫助犯，係以行為人主觀上有幫助故意，
      客觀上有幫助行為，即對於犯罪與正犯有共同認識，而以
      幫助意思，對於正犯資以助力，但未參與實行犯罪之行為
      者而言。幫助犯之故意，除需有認識其行為足以幫助他人
      實現故意不法構成要件之「幫助故意」外，尚需具備幫助
      他人實現該特定不法構成要件之「幫助既遂故意」，惟行
      為人只要概略認識該特定犯罪之不法內涵即可，無庸過於
      瞭解正犯行為之細節或具體內容。此即學理上所謂幫助犯
      之「雙重故意」。又金融帳戶乃個人理財工具，依我國現
      狀，申設金融帳戶並無任何特殊限制，且可於不同之金融
      機構申請多數帳戶使用，是依一般人之社會通念，若見他
      人不以自己名義申請帳戶，反而收購或借用別人之金融帳
      戶以供使用，並要求提供提款卡及告知密碼，則提供金融
      帳戶者主觀上如認識該帳戶可能作為對方收受、提領特定
      犯罪所得使用，對方提領後會產生遮斷金流以逃避國家追
      訴、處罰之效果，仍基於幫助之犯意，而提供該帳戶之提
      款卡及密碼，以利洗錢實行，仍可成立一般洗錢罪之幫助
      犯（最高法院刑事大法庭108 年度台上大字第3101號裁定
      意旨參照）。被告將本案台新銀行帳戶提供予不詳之詐騙
      行為人，使之得持以對告訴人施行詐術，致其等均陷於錯
      誤，並依指示匯款至上開帳戶，被告所為固未直接實行詐
      欺取財、掩飾或隱匿特定犯罪所得之本質、來源、去向、
      所在之構成要件行為，惟其提供本案金融帳戶之存摺、金
      融卡及密碼予詐騙之人，確對本案詐欺行為人遂行詐欺取
      財、掩飾或隱匿特定犯罪（詐欺取財罪屬洗錢防制法第3
      條第2款之特定犯罪）所得之本質、來源、去向、所在資
      以助力，有利詐欺取財及洗錢之實行。故核被告所為，係
      犯刑法第30條第1項、第339條第1項之幫助詐欺取財罪，
      及刑法第30條第1項、洗錢防制法第14條第1項之幫助一般
      洗錢罪。再被告以一提供本案台新銀行帳戶之幫助行為，
      供本件詐欺集團詐騙附表編號1至7所列之告訴人使用，並
      使其等均陷於錯誤匯入款項，致分別受有如附表編號1至7
      所示之損害，係以一行為同時觸犯數幫助詐欺取財罪及數
      幫助一般洗錢罪，侵害不同之財產法益，為想像競合犯，
      應依刑法第55條規定，從一重論以幫助一般洗錢罪處斷。
    ⒉刑之加重、減輕事由：
      ⑴被告前因：①施用毒品案件，經本院以104年度審簡字第1
        503號判決判處有期徒刑5月、4月，應執行有期徒刑7月
        確定；②轉讓毒品案件，經本院以105年度訴字第7號判
        決判處有期徒刑7月（2罪），應執行有期徒刑10月確定
        ；③施用毒品案件，經本院以105年度審簡字第938號判
        決判處有期徒刑6月確定。上開①至②所示案件，嗣經本
        院以105年度聲字第1927號裁定定應執行有期徒刑1年4
        月確定，與前揭③所示案件接續執行，於106年4月28日
        縮短刑期假釋出監，所餘期間付保護管束，於106年11
        月3日保護管束期滿，假釋未經撤銷，其未執行之刑以
        已執行完畢論等情，有臺灣高等法院被告前案紀錄表附
        卷為憑，是被告於5年以內故意再犯本件有期徒刑以上
        之罪，固為累犯，然參酌司法院釋字第775號解釋之意
        旨，法院就符合累犯要件之被告，仍應以其是否有其特
        別惡性或對刑罰反應力薄弱等事由，妥適審酌被告所犯
        前後數罪間，關於前案之性質（故意或過失）、前案徒
        刑之執行完畢情形（有無入監執行完畢、是否易科罰金
        或易服社會勞動）、再犯之原因、兩罪間之差異（是否
        同一罪質、重罪或輕罪）、主觀犯意所顯現之惡性及其
        反社會性等情，綜合判斷各別被告有無因加重本刑致生
        所受刑罰超過其所應負擔罪責之情形，裁量是否加重最
        低本刑。經查，被告前案所犯施用毒品、轉讓毒品等罪
        ，與本案幫助洗錢罪之保護法益、罪質、犯罪類型均屬
        有異，尚難認被告有犯本罪之特別惡性或有何累犯立法
        意旨之刑罰反應力較薄弱，而有加重最低本刑之必要，
        因認量處如主文所示之刑度，已足反應其罪責，並達懲
        儆之效，故不依累犯加重其刑。
      ⑵被告係基於幫助之犯意，而並未實際參與詐欺及洗錢犯
        行，所犯情節較正犯輕微，為幫助犯，爰衡酌其犯罪情
        節，依刑法第30條第2項規定減輕其刑。
      ⑶另按犯洗錢防制法第14條、第15條之罪，在偵查或審判
        中自白者，減輕其刑，同法第16條第2項定有明文。被
        告於本院審理時，就其提供帳戶予本件詐欺集團使用之
        客觀事實供認無訛（見本院111年度金訴字第265號卷【
        下稱本院卷】第109頁、第124頁），應認被告就幫助洗
        錢罪之主要構成要件事實於審判中有所自白，爰依洗錢
        防制法第16條第2項規定減輕其刑，並與上開減輕（刑
        法第30條第2 項）事由，依法遞減之 。
    ⒊移送併辦之說明：
　　  至臺灣新北地方檢察署檢察官移送併辦部分（110年度偵
      字第43566號、110年度偵字第44951號、111年度偵字第16
      16號、111年度偵字第1620號、111年度偵字第8303號，即
      附表編號3至7），與檢察官起訴部分（即附表編號1、2）
      ，有想像競合犯之裁判上一罪關係，基於審判不可分原則
      ，應為起訴效力所及，本院自均得一併審究，附此敘明。
　　⒋量刑：
      爰以被告之責任為基礎，審酌其提供本案台新銀行帳戶之
      存摺、提款卡及密碼予他人作為犯罪之用，增加被害人尋
      求救濟及治安機關查緝犯罪之困難，且因被告提供上開帳
      戶，使被害人受騙匯入之款項經提領或轉帳後，即難以追
      查犯罪所得去向，而得以切斷特定犯罪所得與犯罪行為人
      間之關係，助長詐欺犯罪之猖獗、危害國內金融交易秩序
      ，所為實不足取，兼衡其素行（見卷附臺灣高等法院被告
      前案紀錄表）、智識程度、家庭經濟狀況（見本院卷第12
      4至125頁），暨其犯罪動機、手段、目的、情節、告訴人
      所受損害，及其於犯後坦承犯行，然迄今皆未與告訴人達
      成和解，賠償渠等所受損失等一切情狀，量處如主文所示
      之刑，並就併科罰金部分，諭知易服勞役之折算標準，以
      示處罰。
  ㈢沒收之說明：
    ⒈按犯罪所得，屬於犯罪行為人者，沒收之。但有特別規定
      者，依其規定；前項之沒收，於全部或一部不能沒收或不
      宜執行沒收時，追徵其價額，刑法第38條之1第1項、第3 
      項各有明文。被告因提供本案台新銀行帳戶予詐欺集團使
      用，而獲得1萬元之報酬乙情，業據其供承在卷（見本院
      卷第109頁），上開犯罪所得未據扣案，應依刑法第38條
      之1第1項規定宣告沒收，如全部或一部不能沒收或不宜執
      行沒收時，追徵其價額。
    ⒉至洗錢防制法第18條固規定：「犯第14條之罪，其所移轉
      、變更、掩飾、隱匿、收受、取得、持有、使用之財物或
      財產上利益，沒收之；犯第15條之罪，其所收受、持有、
      使用之財物或財產上利益，亦同（第1項）。以集團性或
      常習性方式犯第14條或第15條之罪，有事實足以證明行為
      人所得支配之前項規定以外之財物或財產上利益，係取自
      其他違法行為所得者，沒收之（第2項）。對於外國政府
      、機構或國際組織依第21條所簽訂之條約或協定或基於互
      惠原則，請求我國協助執行扣押或沒收之案件，如所涉之
      犯罪行為符合第3條所列之罪，不以在我國偵查或審判中
      者為限（第3項）。」關於犯罪行為人犯洗錢防制法第14
      條之罪，其所掩飾之財物本身僅為洗錢之標的，難認係供
      洗錢所用之物，故洗錢行為之標的除非屬於前置犯罪之不
      法所得，而得於前置犯罪中予以沒收者外，既非本案洗錢
      犯罪之工具及產物，亦非洗錢犯罪所得，尤非違禁物，尚
      無從依刑法沒收規定予以宣告沒收，自應依上開第18條第
      1項前段規定予以宣告沒收。此規定係採義務沒收主義，
      祇要合於前述規定，法院即應為相關沒收之諭知，然該洗
      錢行為之標的是否限屬於行為人者始得宣告沒收，法無明
      文，是倘法條並未規定「不問屬於犯罪行為人與否均沒收
      」時，自仍以屬於被告所有者為限，始應予沒收。另參酌
      二人以上共同犯罪，關於犯罪所得之沒收或追徵，應就各
      人所分得者為之。而所謂各人「所分得」，係指各人對犯
      罪所得有事實上之處分權限，於成員內部對犯罪所得分配
      明確者，應依各人分得之數諭知沒收（最高法院109年度
      台上字第963號刑事判決意旨參照）。本件被告係提供帳
      戶予詐欺集團使用，並未參與分擔實施後續提領款項之行
      為，復無證據顯示被害人所匯入之款項係由被告支配，或
      認被告仍持有該等款項且有處分權限，故此部分不另對被
      告諭知沒收，併同敘明。
據上論斷，依刑事訴訟法第273條之1第1項、第299條第1項前段
，洗錢防制法第14條第1項、第16條第2項，刑法第11條前段、第
30條第1項前段、第2項、第339條第1項、第55條、第42條第3 項
、第38條之1第1項前段、第3項，刑法施行法第1條之1第1 項，
判決如主文。
本案經檢察官范孟珊、陳建良、陳旭華偵查起訴及移送併辦，由
檢察官顏汝羽到庭實行公訴
中　　華　　民　　國　　111 　年　　5 　　月　　25　　日
                  刑事第七庭  法　官  劉思吟
上列正本證明與原本無異。
如不服本判決應於收受送達後20日內向本院提出上訴書狀，並應
敘述具體理由；其未敘述上訴理由者，應於上訴期間屆滿後20日
內向本院補提理由書（均須按他造當事人之人數附繕本）「切勿
逕送上級法院」。
                              書記官  廖俐婷 
中　　華　　民　　國　　111 　年　　5 　　月　　26　　日
附錄本案論罪科刑法條全文：
洗錢防制法第14條：
有第二條各款所列洗錢行為者，處7 年以下有期徒刑，併科新臺
幣5 百萬元以下罰金。
前項之未遂犯罰之。
前二項情形，不得科以超過其特定犯罪所定最重本刑之刑。
中華民國刑法第30條第1項：
幫助他人實行犯罪行為者，為幫助犯。雖他人不知幫助之情者，
亦同。
中華民國刑法第339條：
意圖為自己或第三人不法之所有，以詐術使人將本人或第三人之
物交付者，處5 年以下有期徒刑、拘役或科或併科50萬元以下罰
金。
以前項方法得財產上不法之利益或使第三人得之者，亦同。
前二項之未遂犯罰之。
附表：
編號 告訴人 詐騙手法 匯款時間 金額（新臺幣，不含手續費） 偵查案號  1 李柔緗（即起訴書附表編號1） 詐欺集團成員於110年3月中旬起，以交友軟體「LEMO」暱稱「黃正傑」結識李柔緗，向李柔緗佯稱：伊為香港匯豐銀行信貸部主管，有辦法進行內線交易，若李柔緗投資原始股，可獲利數倍云云，致李柔緗陷於錯誤，依指示匯款至本案台新銀行帳戶內。 110年4月13日10時57分許 38萬3,900元 110年度偵字第45917號  2 邱冠瑛（即起訴書附表編號2） 詐欺集團成員於110年4月初某日起，以交友軟體「Tinder」暱稱「李振華」結識邱冠瑛，後以通訊軟體Line暱稱「李振華」向邱冠瑛謊稱：於指定投資平台投資虛擬貨幣，獲利頗豐云云，致邱冠瑛陷於錯誤，依指示匯款至本案台新銀行帳戶內。 110年4月13日9時13分許 10萬元（起訴書誤載為5萬元） 110年度偵字第45917號      110年4月13日9時14分許 5萬元（起訴書誤載為10萬元）   3 楊家綺（即 110年度偵字第43566號併辦意旨書） 詐欺集團成員於110年3月17日13時54分許，以交友軟體「OMI」暱稱「陳毅」結識楊家綺，後以通訊軟體Line暱稱「陳毅」向楊家綺誆稱提供楊家綺網址供下載並下注博奕遊戲，需繳納多筆百分之20稅金云云，致楊家綺陷於錯誤，依指示匯款至本案台新銀行帳戶內。 110年4月12日15時40分許 25萬元 110年度偵字第43566號  4 黃獻儀（111年度偵字第1620號、第1616號併辦意旨書附表編號1） 詐欺集團成員於110年3月29日15時33分許前某時，以通訊軟體Line向黃獻儀佯稱：操作手機軟體「YSBX」進行投資，可以獲利云云，致黃獻儀陷於錯誤，依指示匯款至本案台新銀行帳戶內。 110年4月13日10時23分許  8萬4,600元 111年度偵字第1620號卷     110年4月13日10時24分許 9萬元   5 王智鴻（111年度偵字第1620號、第1616號併辦意旨書附表編號2） 詐欺集團成員於110年3月初之某時許，以交友軟體「Lemo」暱稱「小宋」結識王智鴻並謊稱：至「京基平台」投資，可賺取彼特幣短期價差以獲利云云，致王智鴻陷於錯誤，依指示匯款至本案台新銀行帳戶內。 110年4月13日22時35分許 5萬元 111年度偵字第1616號卷     110年4月13日22時37分許 5萬元   6 楊沛穎（即 110年度偵字第43566號併辦意旨書） 詐欺集團成員於110年4月間，以微信暱稱「晨光」邀約楊沛穎加入永利皇宮網站投資，並誆稱：如要贖回獲利，需增加投資金額云云，致楊沛穎陷於錯誤，爰依指示匯款至本案台新銀行帳戶內。 110年4月12日13時8分許 3萬元 110年度偵字第44951號卷     110年4月13日14時8分許 5萬5,000元   7 林怡玟（即 111年度偵字第8303號併辦意旨書） 詐欺集團成員於110年3月初，以交友軟體「pikabu」暱稱「家銘」結識林怡玟，後以通訊軟體Line暱稱「銘」向林怡玟佯稱：可利用投資博弈網站-澳門新葡京之網路漏洞，從中獲利云云，致林怡玟陷於錯誤，依指示匯款至本案台新銀行帳戶內。 110年4月12日15時28分許 43萬元 111年度偵字第8303號